臺灣高雄地方法院刑事判決　　　　　　　　　　　　八十七年度訴字第一二二四號
　　公　訴　人　台灣高雄地方法院檢察署檢察官
　　被　　　告　甲○○
　　指定辯護人　本院
右列被告因違反肅清煙毒條例案件，經檢察官提起公訴（八十七年度偵字第三四Ｏ三
號）及移送併辦（八十七年度偵字第一一三九二號、八十七年度偵字第一Ｏ一Ｏ三號
及八十七年度偵字第一Ｏ三三二號），本院判決如左：
    主  文
甲○○連續施用第一級毒品，累犯，免刑。
扣案如附表編號一所示之海洛因殘渣袋參個及摻有海洛因之香菸壹支，均沒收銷燬之
。
    事  實
一、甲○○曾因違反麻醉藥品管理條例案件，經台灣高等法院高雄分院判處有期徒刑
    九月確定，嗣於民國八十六年九月十六日執行完畢。詎甲○○仍不知警惕，復基
    於施用第一級毒品之概括犯意，於如附表所示之犯罪時間及犯罪地點，連續施用
    第一級毒品海洛因多次。嗣分別為警採尿送驗後而查獲（其尿液另呈甲基安非他
    命陽性反應，而施用第二級毒品安非他命部分犯行，業經本院以八十七年度易字
    第二七三一號判決判處免刑確定），並於附表編號一犯行部分，扣得如附表所示
    之施用毒品器具海洛因殘渣袋三個及摻有海洛因之香菸一支等物。嗣經本院於八
    十八年一月十三日裁定被告應送觀察勒戒，惟甲○○另因施用第二級毒品案件，
    經台灣高雄地方法院檢察署檢察官提起公訴後，由本院八十七年度易字第二七三
    一號案件之承審法官，於八十七年六月十一日將甲○○送勒戒處所觀察勒戒後，
    經認定有繼續施用毒品傾向，於八十七年六月二十九日送強制戒治，嗣於八十七
    年十一月二十日停止戒治付保護管束，因甲○○於保護管束期間有再度施用毒品
    之行為，經裁定撤銷停止戒治，嗣於八十八年七月十四日送戒治處所強制戒治，
    於八十九年二月十七日強制戒治期滿。
二、案經高雄市政府警察局苓雅分局及高雄縣警察局鳳山分局報告台灣高雄地方法院
    檢察署檢察官偵查起訴及移送併辦。
    理  由
一、被告甲○○經本院合法傳喚，未於言詞辯論庭時到庭陳述，惟訊據被告甲○○於
    警訊中固坦承有如附表編號二部分之施用毒品犯行，惟就附表編號一、三、四部
    分之施用毒品犯行則矢口否認，辯稱：伊未施用毒品海洛因云云。惟查，被告為
    警查獲當日所採集尿液經送驗確呈嗎啡陽性反應（其尿液另呈甲基安非他命陽性
    反應，而施用第二級毒品安非他命部分犯行，業經本院以八十七年度易字第二七
    三一號判決判處免刑確定。），此分別有如附表所列之檢驗機關所出具之煙毒尿
    液檢驗成績書在卷可憑，且被告在附表編號一犯行部分，亦有扣案之被告所有供
    施用毒品之器具海洛因殘渣袋三個及摻有海洛因之香菸一支在卷可資佐證，而該
    扣案之海洛因殘渣袋三個及摻有海洛因之香菸一支，經送驗確均呈海洛因陽性反
    應，有高雄醫學院附設中和紀念醫院檢驗報告單三紙在卷可憑，是被告前揭所辯
    ，僅係事後卸責之詞，不足採信，其有如附表所示之施用第一級毒品海洛因犯行
    ，應堪認定。
二、查海洛因係毒品，核被告施用毒品海洛因之犯行，於行為時係觸犯肅清煙毒條例
    第九條第一項之施用毒品罪。惟於被告犯罪後，毒品危害防制條例業於八十七年
    五月二十日公布施行，並於同月二十二日生效，依刑法第二條第一項前段規定「
    行為後法律有變更者，適用裁判時之法律」，且新法毒品危害防制條例對施用毒
    品經觀察勒戒及強制戒治期滿後，有免刑規定，比較新舊法，自以新法對被告較
    有利，故應依新法論被告以毒品危害防制條例第十條第一項之施用第一級毒品罪
    。被告先後多次施用第一級毒品海洛因之犯行，時間緊接，方法相同，觸犯構成
    要件相同之罪名，顯係基於概括犯意反覆為之，應依連續犯規定論以一罪。另被
    告多次持有第一級毒品海洛因後進而施用，其持有之低度行為應被施用之高度行
    為所吸收，不另論其持有罪。查被告曾因違反麻醉藥品管理條例案件，經台灣高
    等法院高雄分院判處有期徒刑九月確定，嗣於八十六年九月十六日執行完畢之事
    實，有台灣高等法院被告全國前案紀錄表一紙在卷可查，其受有期徒刑之執行完
    畢，五年以內再犯有期徒刑以上之罪，為累犯，應依法加重其刑。另台灣高雄地
    方法院檢察署檢察官，就被告所犯附表編號二至附表編號四部分犯行，分別以八
    十七年度偵字第一一三九二號、八十七年度偵字第一Ｏ一Ｏ三號、八十七年度偵
    字第一Ｏ三三二號移送本院併辦，而檢察官前述移送併辦部分犯行，與附表編號
    一公訴人起訴部分犯行，有連續犯之裁判上一罪關係，已為起訴效力所及，本院
    自應予以一併裁判。
三、按施用第一級毒品者，應先將被告送勒戒處所觀察、勒戒；經觀察、勒戒後，有
    繼續施用毒品傾向者，由檢察官聲請法院裁定令入戒治處所施以強制戒治，經強
    制戒治期滿者，應由檢察官為不起訴處分；又毒品危害防制條例修正施行前繫屬
    法院審判中之案件，由法院依修正後規定處理之，依修正後規定應為不起訴處分
    者，法院應為免刑之判決。毒品危害防制條例第二十條第一項、第二十三條第一
    項、第三十五條第三款，分別定有明文。查本案被告因施用第一級毒品海洛因，
    經本院於八十八年一月十三日裁定被告應送觀察勒戒，惟被告另因施用第二級毒
    品案件（即附表編號一部分，被告之尿液經送驗呈甲基安非他命陽性反應），經
    台灣高雄地方法院檢察署檢察官提起公訴後，由本院八十七年度易字第二七三一
    號案件之承審法官，於八十七年六月十一日將被告送勒戒處所觀察勒戒後，經認
    定有繼續施用毒品傾向，於八十七年六月二十九日送強制戒治，嗣於八十七年十
    一月二十日停止戒治付保護管束，因被告於保護管束期間有再度施用毒品之行為
    ，經裁定撤銷停止戒治，嗣於八十八年七月十四日送戒治處所強制戒治，於八十
    九年二月十七日強制戒治期滿之事實，業經本院調閱八十七年度易字第二七三一
    號案件卷宗核閱屬實，而本案經公訴人於八十七年三月三十一日提起公訴，係於
    八十七年五月二十二日毒品危害防制條例施行生效前已繫屬本院，參諸前揭法條
    規定，被告已強制戒治期滿，本院爰依毒品危害防制條例第三十五條第三款之規
    定，就被告所犯前揭施用第一級毒品犯行，為免刑之諭知。
四、扣案物品部分：（一）附表編號一部分：於本案起訴部分扣得海洛因殘渣袋三個
    及摻有海洛因之香菸一支（另外吸食器三支，已於另案本院八十七年度易字第二
    七三一號被告施用第二級毒品案件中沒收銷燬。），經送驗均呈海洛因陽性反應
    ，此有前述檢驗報告單三紙在卷可憑，而被告雖否認為其所有，惟前揭扣案物均
    係於被告之住處為警執行搜索時查獲，且同案被告乙○○亦否認該扣案物為其所
    有，是被告空言否認，不足採信，前揭扣案物應係被告所有供施用毒品之器具，
    應可認定，且前揭扣案物均應認有第一級毒品海洛因附著其上，而無法剝離，均
    應視同為第一級毒品海洛因，依毒品危害防制條例第十八條第一項規定，均諭知
    沒收銷燬之。（二）附表編號三部分：於此案中扣得摻有海洛因之吸管三支，惟
    被告否認該物係其所有，且扣案物亦非於被告住處查獲，是並無證據族認該扣案
    物係被告所有供施用毒品之器具，爰不予宣告沒收。（三）附表編號四部分：本
    案中扣得被告所有糖粉一包（驗後淨重三點四二公克，包裝重零點三二公克），
    惟該物經送驗後並無煙毒禁藥反應，此有法務部調查局鑑定通知書一紙在卷可查
    ，故該物並非毒品，亦非供被告施用毒品之器具，自無從宣告沒收，併此敘明。
五、按法院認為應諭知免刑之案件，被告經合法傳喚無正當理由不到庭者，得不待其
    陳述逕行判決，刑事訴訟法第三百零六條定有明文。查被告經本院合法傳喚，未
    於言詞辯論庭時到庭陳述意見，此有本院送達回證一份在卷可憑，本院爰依前揭
    規定，不待被告陳述，逕為免刑之諭知，併此敘明。
據上論斷，應依刑事訴訟法第二百九十九條第一項但書、第三百零六條，毒品危害防
制條例第十條第一項、第二十三條第一項、第三十五條第三款、第十八條第一項，刑
法第十一條、第五十六條、第四十七條，判決如主文。
本案經檢察官陳瑞堯到庭執行職務。
中      華      民      國      九十一      年      四    月    三十    日
                                  臺灣高雄地方法院刑事第三庭
                                          審判長法  官    涂  裕  斗
                                      法  官    洪  文  慧
                                                法  官    呂  憲  雄
右正本證明與原本無異。
如不服本判決，應於判決送達後十日內，向本院提出上訴狀。
                                                書記官    許  麗  珠
中      華      民      國      九十一      年      五    月    一    日
附表：
┌──┬──────┬──────┬──────┬─────────┬───────┐
│編號│犯 罪 時 間 │犯 罪 地 點 │施用毒品種類│扣案物品及驗尿報告│起訴或併案案號│
├──┼──────┼──────┼──────┼─────────┼───────┤
│一  │八十七年二月│在高雄縣市某│第一級毒品海│尿液經送驗呈嗎啡及│經檢察官以八十│
│    │七日十五時四│處          │洛因及第二級│甲基安非他命陽性反│七年度偵字第三│
│    │十分許回溯二│            │毒品安非他命│應，有高雄縣衛生局│四Ｏ三號提起公│
│    │十四小時內某│            │            │煙毒尿液檢驗成績書│訴。          │
│    │時          │            │    │一紙在卷可查，並扣│              │
│    │            │            │            │得吸食器三個、海洛│              │
│    │            │            │            │因殘渣袋三個及摻有│              │
│    │            │            │            │海洛因香菸一支。  │              │
├──┼──────┼──────┼──────┼─────────┼───────┤
│二  │八十七年三月│在高雄縣林園│第一級毒品海│尿液經送驗呈嗎啡及│經檢察官以八十│
│    │二十四日二十│鄉○○○路七│洛因及第二級│甲基安非他命陽性反│七年度偵字第一│
│    │一時至八十七│十七號住處  │毒品安非他命│應，有高雄市立凱旋│一三九二號移送│
│    │年三月三十日│            │            │醫院煙毒尿液檢驗成│本院併辦。    │
│    │            │            │            │績書一紙在卷可查。│              │
├──┼──────┼──────┼──────┼─────────┼───────┤
│三  │八十七年四月│在高雄縣市等│第一級毒品海│尿液經送驗呈嗎啡及│經檢察官以八十│
│    │二十八日二十│地          │洛因及第二級│甲基安非他命陽性反│七年度偵字第一│
│    │四時回溯二十│            │毒品安非他命│應，有高雄市立凱旋│Ｏ一Ｏ三號移送│
│    │四小時內某時│            │            │醫院煙毒尿液檢驗成│本院併辦。    │
│    │            │            │            │績書一紙在卷可查，│              │
│    │            │            │            │並扣得摻有海洛因之│              │
│    │            │            │            │吸管三支。        │              │
│    │            │            │            │                  │              │
│    │            │            │            │                  │              │
├──┼──────┼──────┼──────┼─────────┼───────┤
│四  │八十七年四月│同上        │第一級毒品海│尿液經送驗呈嗎啡及│經檢察官以八十│
│    │三十日十七時│            │洛因及第二級│甲基安非他命陽性反│七年度偵字第一│
│    │三十分許回溯│            │毒品安非他命│應，有高雄縣衛生局│Ｏ三三二號移送│
│    │二十四小時內│            │            │煙毒尿液檢驗成績書│本院併辦。    │
│    │某時        │            │            │一紙在卷可查，並扣│              │
│    │            │            │            │得糖粉一包（驗後淨│              │
│    │            │            │            │重三點四二公克，包│              │
│    │            │            │            │裝重零點三二公克）│              │
├──┴──────┴──────┴──────┴─────────┴───────┤
│備註：本院於八十八年一月十三日裁定被告應送觀察勒戒，經另案八十七年度易字第二七三一│
│      承審法官於八十七年六月十一日將被告送勒戒處所觀察勒戒後，經認定有繼續施用毒品│
│      傾向，於八十七年六月二十九日送強制戒治，嗣於八十七年十一月二十日停止戒治付保│
│      護管束，因被告於保護管束期間有再度施用毒品之行為，經裁定撤銷停止戒治，嗣於八│
│      十八年七月十四日送戒治處所強制戒治，於八十九年二月十七日強制戒治期滿。      │        │
└─────────────────────────────────────────┘
